【裁判字號】    98,訴,1172
【裁判日期】    981125
【裁判案由】    違反毒品危害防制條例
【裁判全文】
臺灣屏東地方法院刑事判決              98年度訴字第1172號
公  訴  人  臺灣屏東地方法院檢察署檢察官
被      告  甲○○
                    現於臺灣屏東監獄竹田分監執行中
上列被告因違反毒品危害防制條例案件，經檢察官提起公訴（98
年度毒偵字第1235號），被告於準備程序就被訴事實為有罪之陳
述，本院合議庭裁定由受命法官獨任逕行簡式審判程序，並予判
決如下：
    主  文
甲○○施用第一級毒品，累犯，處有期徒刑拾月。扣案之殘留有
微量第一級毒品海洛因之外包裝袋壹只及注射針筒壹支均沒收銷
燬。
    事  實
一、甲○○前於民國87年間因施用毒品案件，經本院以87年度毒
    聲字第531 號裁定送觀察、勒戒後，認有繼續施用毒品之傾
    向，經本院以87年度毒聲字第701 號裁定令入戒治處所施以
    強制戒治，嗣因戒治期間表現良好，再經本院裁定停止戒治
    ，所餘戒治期間付保護管束，惟因於保護管束期間內另行施
    用毒品，復經本院以88年度毒聲字第885 號裁定令入戒治處
    所施以強制戒治，於91年3 月4 日執行完畢釋放，並由臺灣
    屏東地方法院檢察署檢察官以91年度戒毒偵字第95號為不起
    訴處分確定。又於93年間因施用毒品案件，經本院以95年度
    訴緝字第13號判決判處有期徒刑10月確定，於96年1 月31日
    縮刑期滿執行完畢。詎其仍不知戒絕悔改，明知海洛因業經
    公告列為毒品危害防制條例第2 條第2 項第1 款之第一級毒
    品，不得非法持有、施用，竟基於施用第一級毒品海洛因之
    犯意，於98年7 月11日21時10分許，在其位於屏東縣屏東市
    ○○路578 號住處，以將毒品海洛因倒入注射針筒內摻水稀
    釋後，再以注射針筒注射手臂靜脈之方式，施用第一級毒品
    海洛因1 次。嗣於98年7 月12日15時15分許，在屏東縣萬丹
    鄉○○村○○路「忠心宮」廟前因另案通緝為警查獲，扣得
    海洛因1 包（鑑驗前淨重0.003 公克，檢驗後檢體用罄）、
    注射針筒1 支等物，經警徵得其同意採集尿液送驗結果，嗎
    啡（海洛因代謝物）呈陽性反應，始循線知悉上情。
二、案經屏東縣政府警察局屏東分局報告臺灣屏東地方法院檢察
    署檢察官偵查起訴。
    理  由
一、本案被告甲○○所犯違反毒品危害防制條例罪，並非法定刑
    為死刑、無期徒刑或最輕本刑3 年以上有期徒刑之罪，亦非
    高等法院管轄第一審之案件，而被告於本院準備程序中就被
    訴事實為有罪之陳述，本院合議庭乃裁定由受命法官獨任進
    行簡式審判程序。又簡式審判程序之證據調查，依刑事訴訟
    法第273 條之2 規定，不受同法第159 條第1 項審判外陳述
    排除之限制，再被告對於卷內之各項證據，亦不爭執證據能
    力，故卷內所列之各項證據，自得作為證據，先予敘明。
二、上開犯罪事實，業據被告甲○○於警詢（見警卷第3 至5 頁
    ）、偵訊（偵卷第6 至7 頁）及本院審理中供承不諱，復有
    搜索扣押筆錄、扣押物品目錄表各1 份及現場查獲照片3 張
   （ 見警卷第8 至11頁、第26頁、第28頁）暨扣案之注射針筒
    1 支、海洛因1 包（鑑驗前淨重0.003 公克，檢驗後檢體用
    罄）在案可資憑佐；而被告為警查獲後所排放之尿液經採樣
    送驗，以酵素免疫分析法檢驗及氣相層析質譜儀法確認檢驗
    結果，於嗎啡呈陽性反應，此有毒品條例案尿液受檢人真實
    姓名對照表及臺灣檢驗科技股份有限公司98年7 月27日出具
    報告編號KＺ000000000000號之濫用藥物尿液檢驗報告1 份附
    卷足稽（見警卷第16頁、偵卷第14頁）；又扣案之注射針筒
    1 支，經警以毒品簡易快速篩檢試劑初步檢驗，結果呈第一
    級毒品海洛因陽性反應，有相片2 張附卷可參（見本院卷第
    17頁）；上開扣案之白色粉末1 包（鑑驗前淨重0.003 公克
    ，檢驗後檢體用罄）經以化學呈色法及氣相層析質譜儀檢驗
    後，檢出第一級毒品海洛因成分，復有高雄市立凱旋醫院98
    年7 月27日出具之高市凱醫驗字第10705 號濫用藥物成品檢
    驗鑑定書1 紙在卷可證（見偵卷第15頁），足認被告前揭自
    白確與客觀事實相符，堪予採認。
三、按92年7 月9 日新修正之毒品危害防制條例刪除2 犯及3 犯
    之規定，一改修法前繁雜之處遇程序，僅將施用毒品者簡化
    區分為初犯、再犯，並認施用毒品者係屬病患性犯人，以觀
    察、勒戒戒除其身癮，並以強制戒治去除其心癮。經觀察、
    勒戒或強制戒治執行完畢釋放後，若係5 年後再犯該條例第
    10條施用毒品罪者，與同條例第20條第1 項、第2 項關於「
    初犯」之處理方式相同，檢察官應先聲請法院裁定令被告入
    勒戒處所觀察、勒戒，並視有無繼續施用毒品傾向，決定應
    予釋放、為不起訴之處分，或應聲請法院裁定令入勒戒處所
    強制戒治；若係5 年內「再犯」同條例第10條施用毒品罪者
    ，依同條例第23條第2 項規定，檢察官則應依法追訴。觀諸
    該條例第20條第3 項之修正理由：「觀察、勒戒或強制戒治
    五年後再犯者，顯見前所實施之觀察、勒戒或強制戒治已足
    以遮斷其施用毒品之癮，為期自新及協助其戒除毒癮，對此
    5 年後再犯者，爰明定仍適用初犯之規定，先經觀察、勒戒
    、強制戒治之程序。」及同條例第23條第2 項之修正理由：
    「為配合簡化施用毒品犯之刑事處遇程序，並鑑於經觀察、
    勒戒或強制戒治執行完畢釋放後5 年內再犯者，其再犯率甚
    高，原據以實施之觀察、勒戒及強制戒治既已無法收其實效
    ，自應施以刑事處遇。」，顯然如施用毒品者係前經觀察、
    勒戒或強制戒治等治療程序執行完畢5 年後，始再施用毒品
    之「初犯」，因前所執行之觀察、勒戒或強制戒治已足收戒
    除毒癮之效，自應重新執行觀察、勒戒或強制戒治等治療程
    序，並於治療程序執行完畢後，由檢察官為不起訴處分，毋
    庸對之追訴處罰；反之，在「再犯」之情形，因其先前所為
    治療程序顯未能收戒斷毒癮之效，且考量施用毒品者之再犯
    率偏高，乃簡化其刑事處遇程序，而逕予追訴處罰，不再施
    以治療程序。參酌上開立法理由，修正毒品危害防制條例就
    施用毒品者，祇於「初犯」及「5 年後再犯」二種情形，有
    其追訴條件之限制，即須於初犯經觀察、勒戒或強制戒治釋
    放後，5 年內均無施用毒品之行為，始能認其前所實施之觀
    察、勒戒或強制戒治已足遮斷毒癮，而得於5 年後再犯時，
    再予適用初犯之規定，重行觀察、勒戒等程序。倘5 年內已
    經再犯，被依法追訴處罰，縱其第3 次（或第3 次以上）施
    用毒品之時間在初犯釋放5 年以後，即與「5 年後再犯」之
    情形有別，且因已於「5 年內再犯」，顯見其再犯率甚高，
    原實施觀察、勒戒或強制戒治，已無法收其實效，而無5 年
    戒斷期之存在，自無再經觀察、勒戒及強制戒治之必要，應
    由檢察官逕行起訴，始符新法修正之本旨。查本件被告甲○
    ○於87年間因施用毒品案件，經本院以87年度毒聲字第531
    號裁定送觀察、勒戒後，認有繼續施用毒品之傾向，經本院
    以87年度毒聲字第701 號裁定令入戒治處所施以強制戒治，
    嗣因戒治期間表現良好，再經本院裁定停止戒治，所餘戒治
    期間付保護管束，惟因於保護管束期間內另行施用毒品，復
    經本院以88年度毒聲字第885 號裁定令入戒治處所施以強制
    戒治，於91年3 月4 日執行完畢釋放，並由臺灣屏東地方法
    院檢察署檢察官以91年度戒毒偵字第95號為不起訴處分確定
    。其又於上開強制戒治執行完畢5 年內之93年間因施用毒品
    案件，經本院以95年度訴緝字第13號判決判處有期徒刑10月
    確定，於96年1 月31日縮刑期滿執行完畢，此有臺灣高等法
    院被告前案紀錄表附卷可及臺灣屏東地方法院檢察署全國施
    用毒品案件紀錄表考，被告於上開強制戒治執行完畢後5 年
    內之93年間既已再犯毒品危害防制條例第10條之罪，並業經
    判刑確定，本次被告復行觸犯毒品危害防制條例第10條之罪
    ，自非屬毒品危害防制條例第20條第3 項所定「5 年後再犯
    」之情形，而應依法追訴處罰。綜此，本件事證已臻明確，
    被告上開施用第一級毒品海洛因之犯行，洵堪認定，應依法
    論科。
四、按海洛因係屬毒品危害防制條例第2 條第2 項第1 款所指之
    第一級毒品，不得非法持有、施用，核被告甲○○所為，係
    犯毒品危害防制條例第10條第1 項之施用第一級毒品罪。被
    告施用前持有第一級毒品之低度行為，應為其施用第一級毒
    品之高度行為所吸收，不另論罪。另被告有上揭犯罪事實欄
    所述經有期徒刑宣告及執行完畢之情形，此有前開臺灣高等
    法院被告前案紀錄表可按，被告於有期徒刑執行完畢後，5
    年以內故意再犯本件有期徒刑以上之罪，構成累犯，應依刑
    法第47條第1 項規定予以加重其刑。爰審酌被告前已因施用
    毒品犯行經觀察勒戒，竟仍故態復萌，復行施用毒品不輟，
    無視於毒品對於自身健康之戕害及國家對於杜絕毒品犯罪之
    禁令，即足認非予以適當刑罰不足以禁絕；惟衡酌施用毒品
    係屬自戕行為，被告犯罪手段尚屬平和，亦未因此而危害他
    人，所生損害尚非鉅大，且被告於犯後於本院審理時坦承犯
    行，尚見悔意之犯罪後態度，另施用毒品者均有相當程度之
    成癮性及心理依賴，其犯罪心態與一般刑事犯罪之本質並不
    相同，應側重適當之醫學治療及心理矯治為宜等一切情狀，
    量處如主文所示之刑。扣案之海洛因1 包，鑑驗前淨重0.00
    3 公克，檢驗後該毒品業已全部用罄，此有上開高雄市立凱
    旋醫院濫用藥物成品檢驗鑑定書1 紙在卷可憑，自毋庸依法
    諭知沒收銷燬；惟該毒品之外包裝袋1 只、扣案被告所有且
    經使用過之注射針筒1 支，均因殘留微量毒品海洛因難以析
    離，俱應依毒品危害防制條例第18條第1 項前段諭知沒收銷
    燬之。
據上論斷，應依刑事訴訟法第273 條之1 第1 項、第299 條第1
項前段，毒品危害防制條例第10條第1項、第18條第1項前段，刑
法第11條、第47條第1項，判決如主文。
本案經檢察官潘國威到庭執行職務
中    華    民    國    98    年    11    月    25    日
                  刑事第三庭    法  官  陳怡先
以上正本證明與原本無異。
如不服本判決應於收受判決後10日內向本院提出上訴書狀，並應
敘述具體理由；其未敘述上訴理由者，應於上訴期間屆滿後20日
內向本院補提理由書（均須按他造當事人之人數附繕本）「切勿
逕送上級法院」。
中    華    民    國    98    年    11    月    25    日
                                書記官  鍾小屏
毒品危害防制條例第10條
施用第一級毒品者，處 6 月以上 5 年以下有期徒刑。
施用第二級毒品者，處 3 年以下有期徒刑。


司法院資訊處製作；財團法人民間司法改革基金會備份。
